【裁判字號】    92,上訴,807
【裁判日期】    920923
【裁判案由】    違反毒品危害防制條例
【裁判全文】
臺灣高等法院高雄分院刑事判決          九十二年度上訴字第八七號
    上訴人  台灣高雄地方法院檢察署檢察官
    被  告  甲○○
右上訴人因被告違反毒品危害防制條例案件，不服臺灣高雄地方法院九十一年度訴字
第二五八四號中華民國九十二年三月七日第一審判決（起訴案號：臺灣高雄地方法院
檢察署九十一年度偵字第三一三一號），提起上訴，本院判決如左：
      主      文
原判決撤銷。
甲○○施用第一級毒品累犯，處有期徒刑捌月；又施用第二級毒品累犯，處有期徒刑
肆月，應執行有期徒刑拾月。
      事      實
一、甲○○於民國八十六年曾犯麻醉藥品管理條例之罪，經臺灣高雄地方法院判處有
    期徒刑四月確定，於八十六年九月二十五日執行完畢。又於八十七年間因施用第
    一級毒品海洛因及第二級毒品安非他命案件，經送觀察、勒戒及強制戒治。強制
    戒治滿三個月後停止戒治付保護管束期滿，經本院於八十九年二月二十三日以八
    十七年度上訴字第一一三九號審理，判處免刑確定。詎猶不知悔改，於九十一年
    三月十三日十四時四十分或前二十四小時內之某時，在不詳地點，施用第一級毒
    品海洛因及第二級毒品安非他命各乙次。為警於九十一年三月十三日十四時四十
    分許，採其尿液送檢驗結果發現。
二、案經高雄縣警察局旗山分局移送檢察官偵查起訴。
      理      由
一、訊據被告甲○○辯稱：僅於被查獲前之四、五天有施用第一級毒品海洛因，此外
    ，並無施用第二級毒品安非他命云云，經查：
  (一)經警將被告遭查獲時所採集之尿液送驗結果，係呈嗎啡陽性及甲基安非他命陽性
    反應，有高雄縣政府衛生局煙毒尿液檢驗成績書九十一年四月十五日九十一煙檢
    字第五一五號一紙在卷可稽。（檢體尿液編號為０七七號，但警卷所附嫌疑人尿
    液對照表誤載為０六五號，業經高雄縣警察局旗山分局更正，詳原審卷第五十九
    頁）。
  (二)原審審理時，再將尿液送鑑驗，但所送之尿液係該院九十一年總管字第二九五四
    號所保管之九十一年尿保管字第三五二三號（見原審卷第六十頁、第十六頁），
    此尿液係九十年八月三十日旗山分局所移送（見偵查卷第二頁），非本案所採之
    尿液，本案之尿液係於九十一年六月二十四日經乙○○○署贓物庫收受，以九十
    一年尿保管字第二四二０號保管，有扣押物品清單可稽（原審卷第六十八頁），
    故被告不能以原審誤送之檢體鑑定無毒品反應，做為其無施用毒品之依據。
  (三)海洛因施用入人體後水解還原成嗎啡，再循嗎啡之代謝方式排出體外，業據行政
    院衛生署藥物食品檢驗局七十三藥檢壹字第０三０二二一號函說明綦詳，且依醫
    學臨床實驗及根據英國藥學會出版Isolation and Indentification of Drugs乙
    書第二九三頁載明：海洛因經注射入人體後，在體內訊速水解成6Monoacety
    Imorphine，再緩緩繼續水解成嗎啡，然後再循嗎啡之代謝方式排出，同書第四
    三一至四三二頁並載有：嗎啡經注入人體後，約百分之五十以上於八小時內自尿
    中排，出至二十四小時排出約百分之九十，但四十八小時後仍有微量可檢出等語
    。又甲基安非他命經口服投與後，約百分之七十於二十四小時內可自尿液中排出
    ，而尿液內含甲基安非他命成分之檢出，與投與安非他命的量、個人體質、檢驗
    儀器之精密度有關，通常採尿化驗是否呈陽性反應，應以投與後二十四小時內所
    採者為宜，此有行政院衛生署藥物食品檢驗局（八０）藥檢壹字第四五二九號函
    可查。準此而論，被告之尿液經檢驗結果，既係呈嗎啡陽性反應及甲基安非他命
    陽性反應，顯見被告應有在前揭犯罪時間施用第一級毒品海洛因及第二級毒品安
    非他命之行為甚明。被告辯稱採尿前無施用毒品，係卸責之詞，不足採信，又其
    所稱採尿前四、五天有施用第一級毒品海洛因云云，此被告之自白，查無其他佐
    證，且檢察官亦未起訴，自無從認定有此犯行。
二、被告曾於八十七年間，因違反麻醉藥品管理條例，經本院以八十七年度上訴字第
    一一三九號裁定送觀察勒戒，認有繼續施用毒品傾向，並經本院裁定強制戒治，
    執行期滿，經本院於八十九年二月二十三日判決免刑確定，有該案判決書（附偵
    查卷）可稽，依毒品危害防制條例施行細則第二十五條第三項規定，被告於免刑
    判決後五年內再犯本條例第十條之罪，應依本條例第二十三條第二項規定，起訴
    論科；按海洛因、甲基安非他命分別為毒品危害防制條例第二條第二項第一、二
    款所定之第一、二級毒品，被告所為，核犯同條例第十條第一項、第二項之施用
    第一級、第二級毒品罪；被告持有第一級、第二級毒品進而施用，其持有行為，
    為高度之施用行為所吸收，不另論其持有罪；所犯二罪，犯意各別應併合處罰；
    被告於八十六年間，因違反麻醉藥品管理條例之罪，經原審法院判處有期徒刑四
    月，於八十六年九月二十五日執行完畢，有臺灣高等法院被告全國前案紀錄表在
    卷可稽，其於有期徒刑執行完畢後五年內再犯本罪，為累犯，應加重其刑，原審
    不察遽予無罪之諭知，自有未洽，檢察官上訴意旨指摘原判決不當，非無理由，
    自應予撤銷改判，爰審酌被告施用第一、二級毒品各一次，情節不重，惟其素行
    不好及其他一切情狀，分別量處如主文第二項所示之刑，並定其應執行刑如主文
    所示。
據上論結，應依刑事訴訟法第三百六十九條第一項前段、第三百六十四條、第二百九
十九條第一項前段、毒品危害防制條例第十條第一項、第二項、刑法第十一條、第四
十七條、第五十一條第五款，判決如主文。
本案經檢察官陳國全到庭執行職務。
中    華    民    國        九十二      年      九      月    二十三    日
                              臺灣高等法院高雄分院刑事第八庭
                                  審判長法官  郭雅美
                                        法官  裕斗
                                        法官  江泰章
右正本證明與原本無異。
施用第一級毒品部分如不服本判決應於收受本判決後十日內向本院提出上訴書狀，其
未述上訴理由者，並得於提起上訴後十日內向本院補提理由書狀（均須按他造當事
人之人數附繕本)「切勿逕送上級法院」。
施用第二級毒品部分不得上訴。
                                      書記官  郭榮芳
中    華    民    國        九十二      年      九      月    二十四    日
附錄：本判決論罪科刑法條：
毒品危害防制條例第十條第一項第二項
施用第一級毒品者，處六月以上五年以下有期徒刑。
施用第二級毒品者，處三年以下有期徒刑。
                                                                      Ｈ


司法院資訊處製作；財團法人民間司法改革基金會備份。
